【裁判字號】    99,易,431
【裁判日期】    991029
【裁判案由】    侵占
【裁判全文】
臺灣宜蘭地方法院刑事判決               99年度易字第431號
公  訴  人  臺灣宜蘭地方法院檢察署檢察官
被      告  甲○○
上列被告因侵占案件，經檢察官提起公訴（99年度偵字第3029號
），本院合議庭裁定適用簡式審判程序，爰不經通常程序判決如
下：
    主  文
甲○○犯侵占罪，處有期徒刑肆月，如易科罰金，以銀元參佰元
即新臺幣玖佰元折算壹日，減為有期徒刑貳月，如易科罰金，以
銀元參佰元即新臺幣玖佰元折算壹日；又犯侵占罪，處有期徒刑
肆月，如易科罰金，以銀元參佰元即新臺幣玖佰元折算壹日，減
為有期徒刑貳月，如易科罰金，以銀元參佰元即新臺幣玖佰元折
算壹日；又犯侵占罪，處有期徒刑肆月，如易科罰金，以新臺幣
壹仟元折算壹日，減為有期徒刑貳月，如易科罰金，以新臺幣壹
仟元折算壹日。應執行有期徒刑陸月，如易科罰金，以銀元參佰
元即新臺幣玖佰元折算壹日。
    犯 罪 事 實
一、緣甲○○於民國93年12月間，介紹乙○○（原名林志嶧）向
    丙○○借款新臺幣（下同）110萬元。
（一）甲○○於94年底某日，在臺北市○○○路與南京西路口附
      近之麥當勞，向乙○○收取欲償還丙○○之30萬元後，竟
      萌生為自己不法所有之意圖，於2週後，將其所持有之前
      開30萬元侵占入己；
（二）復於95年5月間某日，在乙○○所經營位於宜蘭縣宜蘭市
      ○○路之檳榔攤，向乙○○母親收取欲償還丙○○之6萬
      元後，萌生為自己不法所有之意圖，於1個月後，將其所
      持有前揭6萬元侵占入己。
（三）再於95年10月13日，在乙○○位於宜蘭縣宜蘭市○○路○
      段24巷29號住處，向乙○○父母親收取欲返還丙○○之39
      萬元後，萌生為自己不法所有之意圖，於2週後，將其所
      持有之該39萬侵占入己。
二、案經丙○○訴請台灣宜蘭地方法院檢察署檢察官偵查起訴。
    理  由
一、被告甲○○對於上揭犯行，於本院審理時均坦承不諱，核與
    證人丙○○、乙○○於偵查中之證述情節相符，復有被告所
    簽具之領據1紙附卷可稽。被告為事實一（二）向乙○○收
    取金錢之時間，依被告與證人乙○○之證述，均概稱係發生
    於95年年中，未能具確定特定是否於刑法95年7月1日修正施
    行前，被告於本院審理時則供稱應係在95年5、6月間收取金
    錢，1個月後予以侵占入己等語，此外無其他證據證明被告
    為事實一（二）之犯行之確定時間，應從被告有利之認定，
    認被告係在95年5月間向乙○○收取金錢，1個月後予以侵占
    入己，犯罪時間在95年7月1日以前。事證明確，被告犯行應
    堪認定。
二、被告為事實一（一）、（二）之犯行後，刑法業於94年2月2
    日修正公布，於95年7月1日施行。依修正後之刑法第2條第1
    項規定「行為後法律有變更者，適用行為時之法律。但行為
    後之法律有利於行為人者，適用最有利於行為人之法律」。
    本件關於新舊法比較適用之說明如下：
（一）刑法第335條第1項定有罰金刑。依修正前刑法第33條第5
      款規定：「主刑之種類如下：五、罰金，一元以上。」換
      算成新台幣為3元，修正後刑法第33條第5款規定為：「主
      刑之種類如下：五、罰金，新台幣一千元以上，以百元計
      算之。」是依修正後刑法第33條第5款規定，就罰金刑之
      下限有所提高，是修正後之規定並未較有利於被告。
（二）被告為事實一（一）、（二）之犯行時之刑法第51條規定
      ：「數罪併罰，分別宣告其罪之刑，依左列各款定其應執
      行者：」其中第5款規定：「宣告多數有期徒刑者，於各
      刑中之最長期以上，各刑合併之刑期以下，定其刑期。但
      不得逾20年。」惟95年7月1日修正公布施行之刑法第51條
      第5款則規定：「宣告多數有期徒刑者，於各刑中之最長
      期以上，各刑合併之刑期以下，定其刑期。但不得逾30年
      。」比較結果，修正後刑法並非較有利於行為人，依刑法
      第2條第1項前段之規定，仍應依修正前刑法，定其應執行
      之刑。
（三）被告為事實一（一）、（二）之犯行時之刑法第41條第1
      項前段規定：「犯最重本刑為五年以下有期徒刑以下之刑
      之罪，而受六個月以下有期徒刑或拘役之宣告，因身體、
      教育、職業、家庭之關係或其他正當事由，執行顯有困難
      者，得以一元以上三元以下折算一日，易科罰金。」又被
      告行為時之易科罰金折算標準，修正前罰金罰鍰提高標準
      條例第2條前段（現已刪除）規定，就其原定數額提高為1
      00倍折算1日，則本件被告為事實一（一）、（二）之犯
      行時之易科罰金折算標準，最高應以銀元300元折算1日，
      經折算為新臺幣後，以新臺幣900元折算為1日。惟95年7
      月1日修正公布施行之刑法第41條第1項前段則規定：「犯
      最重本刑為五年以下有期徒刑以下之刑之罪，而受六個月
      以下有期徒刑或拘役之宣告者，得以新臺幣一千元、二千
      元或三千元折算一日，易科罰金。」比較修正前後之易科
      罰金折算標準，修正後之規定，並非較有利於被告，則仍
      應依刑法第2條第1項前段，適用修正前刑法第41條第1項
      前段規定，定其折算標準。
三、核被告所為，均係犯刑法第335條第1項之侵占罪。被告所為
    事實一（一）、（二）之犯行，雖均在刑法95年7月1日修正
    施行前所為，惟此2件犯行，時間相隔半年，且被告於本院
    審理時自承，伊於該2次向乙○○收取金錢時，原均有意交
    還告訴人，且均於收取後一段時日才挪為己用，顯見被告上
    開2次侵占犯行，並非基於概括犯意為之，不能認有連續犯
    規定之適用。被告所為3次侵占犯行，均係犯意各別，應予
    分論併罰。爰審酌被告以侵占手段侵奪他人之財產，其侵占
    之金額非少，對被害人造成之損害非輕，及其生活狀況、智
    識程度，及犯罪後雖能坦承犯行，惟未與告訴人達成和解並
    給付賠償之態度等一切情狀，分別量處如主文所示之刑，並
    依修正前、後之規定分別諭知易科罰金之折算標準。再者，
    被告為上開犯行，均係於96年4月24日以前所犯，合於中華
    民國九十六年罪犯減刑條例規定基準日之前，應依該條例第
    2條第1項第3款、第7條、第9條之規定，減其宣告刑二分之
    一，同時諭知其宣告刑及減得之刑，暨易科罰金之折算標準
    ，並於減刑後定其應執行之刑，及諭知易科罰金之折算標準
    。另本件易科罰金之折算標準，其中部分之裁判易刑標準係
    依舊法諭知，另部分依新法諭知，則參照最高法院84年度台
    非字第452號及86年度台非字第87號裁判要旨，應擇最有利
    於被告之法律即修正前刑法第41條第1項前段及刪除前罰金
    罰鍰提高標準條例第2條前段定之。
據上論斷，應依刑事訴訟法第299條第1項前段、第273條之1第1
項，刑法第2條第1項前段、第335條第1項、第41條第1項前段，
修正前刑法第51條第5款、第41條第1項前段，修正前罰金罰鍰提
高標準條例第2條前段，現行法規所定貨幣單位折算新台幣條例
第2條，刑法施行法第1條之1第1項、第2項前段，中華民國九十
六年罪犯減刑條例第2條第1項第3款、第7條、第9條，判決如主
文。
本案經檢察官劉惟宗到庭執行職務。
中    華    民    國    99    年    10    月    29    日
                  刑事第三庭  法  官  謝佩玲
以上正本證明與原本無異。
如不服本判決應於收受本判決後10日內向本院提出上訴書狀，並
應敘述具體理由。若未敘述理由者，應於上訴期間屆滿後20日內
向本院補提理由書狀（均須按他造當事人之人數附繕本）。
                              書記官  李玉雲
中    華    民    國    99    年    10    月    29    日
附錄本案論罪科刑法條全文：
中華民國刑法第335條第1項
意圖為自己或第三人不法之所有，而侵占自己持有他人之物者，
處5年以下有期徒刑、拘役或科或併科1千元以下罰金。

司法院資訊處製作；財團法人民間司法改革基金會備份。
